臺灣高等法院高雄分院刑事判決　　　　　　　　　　九十三年度上訴字第六三二號
　　上　訴　人
　　即　被　告　甲○○
右上訴人因違反毒品危害防制條例案件，不服臺灣高雄地方法院九十三年度訴字第六
一二號中華民國九十三年五月廿五日第一審判決（起訴案號：臺灣高雄地方法院檢察
署九十二年度毒偵字第七一○五號），提起上訴，本院判決如左：
      主  文
原判決撤銷。
本件公訴不受理。
      理  由
一、公訴意旨略以：被告甲○○曾於八十七年間因施用第二級毒品安非他命案件，經
    裁定送觀察、勒戒後，認有繼續施用毒品之傾向，再經裁定自八十七年七月二十
    日起送強制戒治，復因其強制戒治執行已滿三月，經評定為合格，再經裁定停止
    戒治，並宣告所餘戒治期間付保護管束，於八十八年七月二十日其停止戒治期滿
    未經撤銷，視為強制戒治期滿釋放，並經台灣高雄地方法院依毒品危害防制條例
    第三十五條第三款規定，以八十八年度訴字第二○○九號判處免刑確定。詎甲○
    ○於前經強制戒治期滿釋放放後五年以內，猶不知悔改，復基於分別施用第一級
    毒品海洛因及第二級毒品安非他命之犯意，於九十二年十一月八日二十時三十分
    許往前回溯二十四小時內之某時許，在某不詳地點，以將海洛因粉末摻入香煙內
    點燃後吸食其煙霧之方式，施用第一級毒品海洛因，及將安非他命置放吸食燈炮
    上，下用火燒烤加熱後再吸食其霧化氣體之方式，施用第二級毒品安非他命各一
    次。嗣經警於九十二年十一月八日十八時許，持搜索票在高雄市旗津區○○○路
    一九四號三樓查獲並採尿送驗，始知上情，因認被告甲○○涉有毒品危害防制條
    例第十條第一項之施用第一級毒品罪嫌及同條例第十條第二項之施用第二級毒品
    罪嫌。
二、按起訴之程序違背規定者，應諭知不受理之判決，刑事訴訟法第三百零三條第一
    款定有明文。又修正後毒品危害防制條例第三十五條雖為刑法第二條關於新舊法
    適用之特別規定，惟該條文僅就新法「施行前繫屬之案件」為規範之對象，至於
    在舊法時期犯罪，於新法「施行後繫屬之案件」如何適用法律，則無明文，於此
    情形自應回歸刑法第二條，以為適用法律之依據。又犯施用毒品罪，經觀察、勒
    戒後，無繼續施用毒品傾向，經檢察官為不起訴處分，五年內再犯者，如何處理
    ，新舊法規定有別。依舊法規定，應再裁定送勒戒處所觀察、勒戒，經觀察、勒
    戒後，無繼續施用毒品傾向者，仍應為不起訴處分；有繼續施用毒品傾向者，始
    依法追訴。倘依新法規定，則無論有無繼續施用毒品傾向，一律依法追訴。於此
    情形，自以舊法之規定，有利於行為人（至於經觀察、勒戒後，有繼續施用毒品
    傾向者，依舊法規定，除依法追訴外，雖應令入戒治處所施以強制戒治，似對行
    為人不利。然比較有利、不利，應就該法律全部規定作整體之觀察，依舊法第二
    十四條規定，於強制戒治之執行，檢察官認為無執行刑之必要者，得聲請法院裁
    定免其刑之執行；倘依新法，則無從免其刑之執行，自仍以舊法有利於行為人）
    ，最高法院九十三年度台非字第一四六號刑事判決可參。
三、查本件上訴人甲○○施用第一級、第二級毒品案件，係於九十三年三月廿三日繫
    屬於臺灣高雄地方法院，有該院收文章在卷可稽（見原審卷第一頁）。又經查上
    訴人甲○○前曾於八十七年間因施用第二級毒品安非他命案件，經裁定送觀察、
    勒戒後，認有繼續施用毒品之傾向，再經裁定自八十七年七月二十日起送強制戒
    治，復因其強制戒治執行已滿三月，經評定為合格，再經裁定停止戒治，並宣告
    所餘戒治期間付保護管束，於八十八年七月二十日其停止戒治期滿未經撤銷，視
    為強制戒治期滿釋放，並經台灣高雄地方法院依毒品危害防制條例第三十五條第
    三款規定，以八十八年度訴字第二○○九號判處免刑確定，此後，上訴人甲○○
    即未再犯施用毒品之罪，此有臺灣高等法院被告全國前案紀錄表乙份在卷可按。
    上訴人甲○○於前述判決免刑後之於九十二年十一月八日二十時三十分許往前回
    溯二十四小時內之某時許，在某不詳地點，以將海洛因粉末摻入香煙內點燃後吸
    食其煙霧之方式，施用第一級毒品海洛因，及將安非他命置放吸食燈炮上，下用
    火燒烤加熱後再吸食其霧化氣體之方式，施用第二級毒品安非他命各一次，嗣經
    警於九十二年十一月八日十八時許查獲之事實，已据上訴人甲○○在原審坦承分
    別施用第一級毒品海洛因及第二毒品安非他命之犯罪事實已供認不諱，而上訴人
    甲○○被警查獲時所採尿液送驗結果，確呈嗎啡、安非他命陽性反應之事實，有
    高雄市立凱旋醫院煙毒尿液檢驗成績書一紙附卷可稽（詳警卷內第九頁），足認
    上訴人甲○○自白施用毒品核與事實相符，是公訴意旨認上訴人甲○○於九十二
    年十一月八日許有施用第一級毒品海洛因及第二級毒品安非他命之行為，堪認真
    實。惟上訴人甲○○再犯施用毒品案件，既係在九十三年一月九日修正毒品危害
    防制條例施行前，至新法「施行後」之九十三年三月廿三日才繫屬原審法院，此
    有檢察官移送函足憑，此與毒品危害防制條例第三十五條之規定不合，依上開說
    明，仍應回歸刑法第二條，以為適用法律之依據。上訴人甲○○之行為，依舊法
    規定應再裁定送勒戒處所觀察、勒戒，經觀察、勒戒後無繼續施用毒品傾向者，
    仍應為不起訴處分；有繼續施用毒品傾向者，始依法追訴。檢察官就上訴人甲○
    ○上開施用第一、二級毒品部分，未再裁定送勒戒處所觀察、勒戒，即逕予起訴
    ，尚有未洽，依前揭說明，自應先對上訴人甲○○進行觀察勒戒之程序，才得決
    定是否起訴。本件上訴人甲○○未經檢察官移送觀察勒戒，而認有繼續施用毒品
    傾向，即逕向法院提起公訴，其起訴程序顯有違反法律之規定。
四、原審不察，遽予論科，尚有未洽，上訴人甲○○上訴雖非以此為理由，惟原判決
    既有可議，自應予撤銷，並改為公訴不受理之判決。
據上論結，應依刑事訴訟法第三百六十九條第一項前段、第三百六十四條、第三百零
三條第一款，判決如主文。
本案經檢察官張其主到庭執行職務。
中    華    民    國      九十三      年      八      月      十七      日
                              臺灣高等法院高雄分院刑事第六庭
                                  審判長法官  王憲義
                                        法官  曾玉英
                                        法官  張盛喜
右正本證明與原本無異。
施用安非他命部分不得上訴。
施用海洛因部分如不服本判決應於收受本判決後十日內向本院提出上訴書狀，其未
述上訴理由者，並得於提起上訴後十日內向本院補提理由書狀（均須按他造當事人之
人數附繕本)「切勿逕送上級法院」。
                                      書記官  楊茱宜
中    華    民    國      九十三      年      八      月      十八      日
